【裁判字號】    95,交易,740
【裁判日期】    951127
【裁判案由】    過失傷害
【裁判全文】
臺灣臺中地方法院刑事判決             95年度交易字第740號
公  訴  人  臺灣臺中地方法院檢察署檢察官
被      告  甲○○
上列被告因過失傷害案件，經檢察官提起公訴（95年度偵字第20
751號），被告於本院行準備程序時就被訴事實為有罪之陳述，
經受命法官聽取當事人意見後，由本院合議庭裁定以簡式審判程
序審理，判決如下：
    主    文
甲○○因過失傷害人，處有期徒刑貳月，如易科罰金，以銀元參
佰元即新臺幣玖佰元折算壹日。
    犯罪事實
一、甲○○於民國九十四年十二月十八日上午駕駛車牌號碼ＥＸ
    ─九七七六號自用小客車，沿臺中市○○路自臺中航空站往
    中清路一０五巷方向直行，明知汽車行駛時，駕駛人應注意
    車前狀況及兩車併行之間隔，並隨時採取必要之安全措施，
    且四輪以上汽車在劃有快慢車道分隔線之道路行駛，除起駛
    、準備轉彎、準備停車或臨時停車外，不得行駛慢車道，而
    依案發當時係日間有自然光線，柏油路面乾燥無缺陷，復無
    障礙物，視距良好，並無不能注意之情事。竟疏未注意，於
    當日上午十時四十分許，駕車行經中平路與中平路五０九巷
    交岔路口前六點七公尺處，並未遵道在快車道內行駛，而行
    駛於快慢車道中間，且未與行車車輛保持適當之間距，仍然
    駕車沿中平路快慢車道中間行駛。適有丙○○騎乘車牌號碼
    ＲＭＳ─五一九號輕型機車甫沿中平路五０九巷依行車管制
    號誌指示左轉後進入中平路內，同亦未注意車前狀況及兩車
    併行之間距，且未遵道在慢車道及與慢車道相鄰之快車道行
    駛，致在該距離交岔路口約六點七公尺處時，甲○○所駕駛
    之自用小客車左側車身撞擊丙○○騎乘機車之右側車身，導
    致丙○○因而倒地，受有第二腰椎壓迫性骨折、薦髂關節脫
    位、骨盆骨折等傷害。甲○○於肇事後，在有偵查犯罪職務
    之公務員發覺前，即主動向前往現場處理之警員自首，並接
    受裁判。
二、案經丙○○委由其夫乙○○訴請臺灣臺中地方法院檢察署檢
    察官偵查起訴。
    理    由
一、訊據被告甲○○對於在上開時地駕駛自用小客車未能注意車
    前狀況因而與告訴人丙○○所騎乘之機車相撞肇事而有過失
    等情不予爭執，並承認有過失傷害之罪責，此部分並經告訴
    人丙○○於林新醫院製作談話紀錄表時陳述在卷，復有道路
    交通事故現場圖、道路交通事故調查報告表(一)(二)、現場照片
    等件在卷可按。
二、惟被告對於案發當時之行車路線，供稱：伊係行駛於快車道
    而非慢車道上，發生車禍時才將車輛往右閃至快慢車道中間
    云云。
  (一)然依前開道路交通事故現場圖及現場照片所示（參九十五年
    度他字第四０三六號卷第一九頁至第二二頁），案發地點係
    繪製有雙黃線及白實線之標線。依道路交通標誌標線號誌設
    置規則第一百四十九條第一項第一款第三目前段規定「白實
    線  設於路段中者，用以分隔快慢車道或指示路面範圍」，
    第八目規定「雙黃實線  設於路段中，用以分隔對向車道，
    並雙向禁止超車、跨越或迴轉。」。顯現肇事地點係繪有雙
    黃線之分向限制線，且同向有快車道及慢車道二車道，並以
    白實線予以區隔（警員於前道路交通事故調查報告表(一)(1)
    勾選５「未繪設車道線」及(2)勾選５「未繪設快慢車道分隔
    線」即有誤會，參同上他卷第二三頁）。肇事後被告所駕駛
    之自用小客車係停放於白實線即快慢車道中間，告訴人機車
    則停放於快車道中央，告訴人機車倒地後之刮地痕均位於快
    車道上，朝西北向東南方向，長約三公尺，刮地痕起點距離
    白實線為一點八公尺（快車道路面寬減去一點七公尺）。而
    據告訴人於談話紀錄表內所提「對方車的左側車身擦撞到我
    車的右側及我的右肩，我才倒地的」（參同上他卷第二六頁
    ），告訴人於遭撞擊後立即倒地，並未有滑行或拖行現象，
    顯見告訴人機車與被告車輛相撞而倒地後，最初倒地位置係
    位在距離白實線之一點八公尺遠處，業已超過該快車道中間
    ，告訴人並未緊鄰慢車道之快車道處騎行至明。
  (二)雖被告辯稱其係行駛於快車道遵道行駛云云，惟告訴人機車
    刮地痕起始位置距離白實線一點八公尺遠，已如前述。而乙
    輛自用小客車之車身不超過二公尺寬，如加上告訴人機車本
    身之寬度應遭已超過二公尺餘，告訴人於談話筆錄內復提及
    被告車左側車身擦撞到伊車身右側，並非自後撞擊，對照告
    訴人機車於第一瞬間倒地後之刮地痕起始位置，當可合理推
    定被告案發時確實駕駛車輛行駛於快慢車道中間，並未完全
    行駛於快車道上，而有違反道路交通安全規則第九十四條第
    三項之「汽車行駛時，駕駛人應注意車前狀況及兩車併行之
    間隔，並隨時採取必要之安全措施。」，及同規則第九十五
    條第二項前段之「四輪以上汽車在劃有快慢車道分隔線之道
    路行駛，除起駛、準備轉彎、準備停車或臨時停車外，不得
    行駛慢車道。」等規定而有過失至明。至告訴人騎乘機車未
    能在慢車道或與慢車道相鄰之快車道遵道行駛，致發生本件
    車禍，同亦違反道路交通安全規則第九十九條第一項第二款
    「在已劃分快慢車道之道路，雙向道路得在最外側快車道及
    慢車道行駛；單行道道路得在慢車道及與慢車道相鄰之快車
    道行駛。」之精神，而亦有過失（本案雖非屬單行道，但亦
    非有二以上快車道，而為一快車道及慢車道，而該慢車道處
    路面面寬有六公尺遠〔參同上他卷第一九頁、第二二頁〕，
    在本案肇事現場之右側均無其他車輛擺放，空間甚大，交通
    並非壅塞，告訴人騎乘於快車道接近中間靠左位置【依告訴
    人倒地後起始之刮地痕跡位置距離左側雙黃實線一點七公尺
    ，距離右側白實線一點八公尺】，非但未沿慢車道騎乘，亦
    明顯未緊鄰靠慢車道之快車道處騎乘至明）。
  (三)本案雖經檢察官送請臺灣省臺中市區車輛行車事故鑑定委員
    會鑑定結果，認「被告綠燈起步進入交岔路口後擦撞及前一
    號誌時段已完成左轉彎在前行駛之告訴人機車為肇事原因，
    告訴人機車應無肇事因素」等節，有該會臺中市區九五０二
    八七號分析意見書及九十五年十一月二日中市行字第０九五
    五四０二九九二號函文各一份在卷可參（參同上他卷第三三
    頁以下、本院卷第三二頁以下），惟：1.本件車禍發生地點
    係在位於中平路與中平路五０九巷交岔路口前之六點七公尺
    處，依該會分析意見顯示肇事地點為兩時相之行車管制號誌
    ，本案被告與告訴人復均無違反行車管制號誌之情，業已可
    排除何方闖紅燈之可能性；而案發現場並無發現何剎車痕跡
    ，被告供稱當時時速約二、三十公里，告訴人供稱當時時速
    約二十公里（參同上他卷第二五頁、第二六頁），均未超速
    ；被告供稱其見原行車方向之交通號誌為「圓形紅燈」時距
    離路口尚有五、六十公尺，並未停車僅減速慢行，待於行至
    路口前約十公尺左右，號誌轉為「圓形綠燈」後始通過停止
    線進入交岔路口通過馬路，並無違反任何交通規則可言。雖
    該會認被告「滑行中加速行駛」與一般「紅燈時停等，俟綠
    燈再起步」進入路口之「速度」、「距離」均有差別，認被
    告車速較快因而撞及告訴人機車乙情；惟案發現場並無煞車
    痕跡可資比對，實難有任何科學上依據判定案發時被告之時
    速若干，暨是否逾越該處之行車速率限制等情。2.再者，本
    案告訴人機車係右側車身受損，被告自用小客車則係左側車
    身受損（有前開道路交通事故調查報告表(二)之車輛撞擊部
    分載明４「左側車身」、「右側車身」等情及該會分析意
    見參、五項之記載可明。告訴代理人先於偵訊時指稱告訴人
    所騎之機車後輪、左手把撞凹受損【參同上他卷第三三頁】
    ，於本院行準備程序及審理時又稱車後輪及車燈損壞，機車
    左右兩側都沒有問題【參本院卷第一五頁、第四六頁】，均
    與事實不符，為本院所不採），顯見兩車相撞應屬側撞。且
    依告訴人談話筆錄及被告迭次談話筆錄、檢察官偵訊、本院
    準備程序、審理時，雙方均陳稱不知發生何事，車禍就發生
    了，在案發前都沒有看到對方來車。足見本案應係告訴人依
    左轉彎號誌進入交岔路口後，被告也依圓形綠燈號誌直行通
    過交岔路口後，雙方均未在規定車道內行駛，以致於發生本
    件側撞之車禍，並非屬於被告之自用小客車自後追撞告訴人
    所騎乘之機車至明。該會前分析意見及函文內容均與實情有
    誤，為本院所不採。
  (四)而案發當時係日間有自然光線，柏油路面乾燥無缺陷，復無
    障礙物，有前開報告表記載足參，視距良好，並無不能注意
    之情事。果被告行車時得以遵道行駛，並適時注意與他車併
    行之距離，則本件車禍當不致發生，告訴人亦不致發生受傷
    之結果，亦徵被告之過失行為與告訴人之受傷間具有相當因
    果關係。縱使告訴人對於本件車禍之發生亦與有過失，被告
    亦不能解免其刑責，被告有過失傷害犯行，事證業臻明確，
    其犯行至堪認定。
二、又查被告行為後，刑法業於九十四年一月七日修正，同年二
    月二日公布，於九十五年七月一日施行。刑法修正之比較新
    舊法，應就罪刑有關之共犯、未遂犯、想像競合犯、牽連犯
    、連續犯、結合犯，以及累犯加重、自首減輕暨其他法定加
    減原因（如身分加減）與加減例等一切情形，綜其全部罪刑
    之結果而為比較，最高法院九十五年五月二十三日九十五年
    度第八次刑庭會議決議可資參照。經查：
  (一)刑法第二百八十四條第一項前段之普通過失傷害罪，其法定
    刑定有五百元以下之罰金刑，然被告行為後，於九十五年六
    月十四日增訂刑法施行法第一條之一，並規定：「中華民國
    九十四年一月七日刑法修正施行後，刑法分則編所定罰金之
    貨幣單位為新臺幣。九十四年一月七日刑法修正時，刑法分
    則編未修正之條文定有罰金者，自九十四年一月七日刑法修
    正施行後，就其所定數額提高為三十倍。但七十二年六月二
    十六日至九十四年一月七日新增或修正之條文，就其所定數
    額提高為三倍。」，且九十四年二月二日公布九十五年七月
    一日施行之刑法第三十三條第五款修正為：「主刑之種類如
    下：˙˙˙五、罰金：新臺幣一千元以上，以百元計算之」
    ，是依修正後之法律，刑法第二百八十四條第一項前段之普
    通過失傷害罪，所得科處之罰金刑最高為新臺幣一萬五千元
    、最低為新臺幣一千元；而被告行為時適用之罰金罰鍰提高
    標準條例第一條前段規定：「依法律應處罰金、罰鍰者，就
    其原定數額得提高為二倍至十倍。但法律已依一定比率規定
    罰金或罰鍰之數額或倍數者，依其規定」、現行法規所定貨
    幣單位折算新臺幣條例第二條規定：「現行法規所定金額之
    貨幣單位為圓、銀元或元者，以新臺幣之三倍折算之」，及
    修正前刑法第三十三條第五款規定：「主刑之種類如下：˙
    ˙˙五、罰金：一元以上」，是依行為時之法律，刑法第二
    百八十四條第一項前段之普通過失傷害罪，所得科處之罰金
    刑最高為新臺幣一萬五千元，最低為新臺幣三十元。因此，
    比較上述修正前、後之刑罰法律，自以被告行為時之舊法即
    依修正前刑法第三十三條第五款，並配合罰金罰鍰提高標準
    條例第一條前段，對被告為有利。
  (二)又依修正前刑法第六十二條前段就自首之規定係「減輕其刑
    」，九十五年七月一日施行之同條就自首規定則僅「得減輕
    其刑」。比較修正前後法律，修正後之刑法規定並未較修正
    前規定為輕，自仍以被告行為時之舊法即修正前刑法第六十
    二前段規定，對被告最為有利。
  (三)綜合上述各條文修正前、後之比較，揆諸前揭最高法院決議
    及修正後刑法第二條第一項前段、但書規定之「從舊從輕」
    原則，綜其全部罪刑之比較，自應一體適用被告行為時之法
    律，即修正前刑法之相關規定及原罰金罰鍰提高標準條例第
    一條前段，現行法規所定貨幣單位折算新臺幣條例第二條規
    定，予以論處。
二、核被告所為，係犯刑法第二百八十四條第一項前段之普通過
    失傷害罪。被告於本案案發後，隨即向前往現場處理之警員
    坦承肇事，主動接受裁判，有臺中市○○○道路交通事故肇
    事人自首情形紀錄表一紙在卷可徵，合於自首要件，應依修
    正前刑法第六十二條前段規定減輕其刑。爰審酌被告行車時
    未能遵守交通規則，導致告訴人受有多處傷勢，雖非故意，
    惟迄仍未賠償告訴人損失，導致告訴人精神備受痛苦，暨考
    以其犯後尚直承部分犯行，坦承過錯，及告訴人亦有過失等
    一切情狀，量處如主文所示之刑，並依修正前刑法第四十一
    條第一項前段規定諭知易科罰金之折算標準（按行為後法律
    有變更者，適用行為時之法律。但行為後之法律有利於行為
    人者，適用最有利於行為人之法律，刑法第二條第一項定有
    明文。而被告於犯罪時之刑法第四十一條第一項前段規定：
    「犯最重本刑為五年以下有期徒刑以下之刑之罪，而受六個
    月以下有期徒刑或拘役之宣告，因身體、教育、職業、家庭
    之關係或其他正當事由，執行顯有困難者，得以一元以上三
    元以下折算一日，易科罰金。」又被告為時之易科罰金折算
    標準，修正前罰金罰鍰提高標準條例第二條前段（現已刪除
    ）規定，就其原定數額提高為一百倍折算一日，則本件被告
    行為時之易科罰金折算標準，應以銀元三百元折算一日，經
    折算為新臺幣後，應以新臺幣九百元折算為一日。惟九十五
    年七月一日修正公布施行之刑法第四十一條第一項前段則規
    定：「犯最重本刑為五年以下有期徒刑以下之刑之罪，而受
    六個月以下有期徒刑或拘役之宣告者，得以新臺幣一千元、
    二千元或三千元折算一日，易科罰金。」比較修正前後之易
    科罰金折算標準，以九十五年七月一日修正公布施行前之規
    定，較有利於被告，則應依刑法第二條第一項前段，適用修
    正前刑法第四十一條第一項前段規定，定其折算標準）。
據上論斷，應依刑事訴訟法第二百九十九條第一項前段、第二百
七十三條之一第一項，刑法第二條第一項前段、第二百八十四條
第一項前段，修正前刑法第六十二條前段、第四十一條第一項前
段，罰金罰鍰提高標準條例第一條前段，修正前罰金罰鍰提高標
準條例第二條，現行法規所定貨幣單位折算新臺幣條例第二條，
判決如主文。
中    華    民    國    95    年    11    月     27   日
                  刑事第三庭    法  官  賴妙雲
上正本證明與原本無異。
如不服本判決，應於送達後十日內向本院提出上訴狀（須附繕
本），上訴於台灣高等法院台中分院。
                                書記官  孫曉鳳
中    華    民    國    95    年    11    月    27    日
附錄論罪科刑法條
刑法第二百八十四條第一項前段
第  284 條  （過失傷害罪）
            因過失傷害人者，處六月以下有期徒刑、拘役或五
            百元以下罰金，致重傷者，處一年以下有期徒刑、
            拘役或五百元以下罰金。
            從事業務之人，因業務上之過失傷害人者，處一年
            以下有期徒刑、拘役或一千元以下罰金，致重傷者
            ，處三年以下有期徒刑、拘役或二千元以下罰金。


司法院資訊處製作；財團法人民間司法改革基金會備份。
